臺灣士林地方法院刑事判決　　　　　　94年度交簡上字第69號
上　訴　人
即　被　告　乙○○
上列上訴人即被告因業務過失傷害案件，不服本院士林簡易庭中
華民國94年5 月30日94年度士交簡字第767 號第一審刑事簡易判
決（聲請簡易判決處刑案號：臺灣士林地方法院檢察署93年度核
退偵字第201 號），提起上訴，本院管轄之第二審合議庭判決如
下：
    主  文
原判決撤銷。
乙○○從事業務之人，因業務上之過失傷害人，累犯，處有期徒
刑肆月，如易科罰金以參佰元折算壹日。
    事  實
一、乙○○於民國91年間，因違反動產擔保交易法案件，經臺灣
    屏東地方法院以91年度潮簡字第116 號判處有期徒刑3 月，
    於91年10月30日確定，於92年2 月26日易科罰金執行完畢（
    構成累犯）。乙○○擔任福和客運股份有限公司（下稱福和
    客運公司）司機，平日駕駛營業大客車載運乘客，為從事駕
    駛業務之人，93年7 月27日上午7 時45分許，其駕駛福和客
    運公司車牌號碼FT-737號營業大客車，沿臺北縣汐止市○○
    路○ 段由基隆往臺北方向行駛，行經大同路2 段169 巷與南
    興路交岔路口前，於靠站暫停讓乘客下車後，原應注意依規
    定起步前應顯示方向燈，注意前後左右有無障礙物或車輛行
    人，並應讓行進中之車輛行人優先通行，而依當時天候晴、
    日間有自然光線、路面狀態乾燥、無缺陷、無障礙物及視距
    良好等情形，並無不能注意之情事，竟疏未注意，貿然起駛
    ，欲切入內側車道，不慎撞及同向左側由蘇士誠（業據甲○
    ○○撤回告訴，另由檢察官為不起訴處分確定）駕駛之車號
    BT-8271 號自小客車，斯時，對向車道適有甲○○○騎乘車
    號QYA-392 號輕型機車，正欲左轉大同路2 段169 巷，蘇士
    誠之自小客車遂與甲○○○之輕型機車發生碰撞，致甲○○
    ○人車倒地，經送臺北市立忠孝醫院（嗣改制為臺北市立聯
    合醫院忠孝院區）診治，診斷受有4 肢、左髖部及下背挫傷
    等傷害（聲請簡易判決處刑書及原審判決均漏載下背挫傷）
    。乙○○於肇事後，隨即打電話報警處理，並留在現場，在
    未被有偵查犯罪職權之公務員發覺前，向前往處理車禍之臺
    北縣政府警察局交通警察隊汐止分隊警員唐世杰自首犯罪，
    坦承肇事而接受裁判。
二、案經甲○○○訴由臺北縣政府警察局汐止分局報請臺灣士林
    地方法院檢察署檢察官偵查後聲請簡易判決處刑。
    理  由
一、上揭事實，業據上訴人即被告乙○○於本院審理時坦承不諱
    ，核與證人即告訴人甲○○○（參本院94年9 月28日審判筆
    錄）、車號BT-8271 號自小客車駕駛人蘇士誠之證述相符，
    並有警製道路交通事故調查報告表、現場圖、交通事故談話
    紀錄表、現場及車損照片16幀附卷可稽。而告訴人甲○○○
    確因本件車禍受有4 肢、左髖部及下背挫傷等傷害，有臺北
    市立忠孝醫院驗傷診斷書1 紙在卷足憑。按道路交通安全規
    則第89條第1 項第6 款規定，行車前應注意起步前應顯示方
    向燈，注意前後左右有無障礙物或車輛行人，並應讓行進中
    之車輛行人優先通行，被告身為汽車駕駛人，其行車自應注
    意上述道路交通安全相關規定，且從事業務之人，對於一定
    危險之認識能力，較一般人為強，故法律上課以較高之注意
    義務，換言之，其避免發生一定危險之期待可能性亦較常人
    為高，故其違反注意義務之可責性自亦較重，而依當時天候
    晴、日間有自然光線、路面狀態乾燥、無缺陷、無障礙物及
    視距良好等情形，並無不能注意之情事，其竟疏未注意，以
    致肇事，致人受傷，顯見被告駕車有過失，被告之過失行為
    與告訴人之傷害間，具有相當因果關係。況本件經送鑑定及
    覆議結果，亦同上認定，有臺灣省臺北縣區車輛行車事故鑑
    定委員會93年11月5 日北鑑字第931621號函暨所附鑑定意見
    書、臺灣省車輛行車事故覆議鑑定委員會94年3 月2 日府覆
    議字第0940100022函附卷可按。綜上所述，本件事證明確，
    被告自白與事實相符，其犯行洵堪認定，應依法論科。
二、被告係福和客運公司之司機，平日駕駛營業大客車載運乘客
    ，為從事駕駛業務之人，核其所為，係犯刑法第284 條第2
    項前段之業務過失傷害罪。查被告有事實欄所載之犯罪科刑
    執行紀錄，此有臺灣高等法院被告前案紀錄表在卷供參，其
    受有期徒刑之執行完畢後，5 年以內再犯本件有期徒刑以上
    之罪，係屬累犯，應依刑法第47條之規定加重其刑。查被告
    於肇事後，隨即打電話報警處理，並留在現場，在未被有偵
    查犯罪職權之公務員發覺前，向前往處理車禍之臺北縣政府
    警察局交通警察隊汐止分隊警員唐世杰自首犯罪，坦承肇事
    而接受裁判，有自首情形紀錄表存卷可佐，為對於未發覺之
    罪自首而接受裁判，應依刑法第62條前段之規定減輕其刑，
    並依刑法第71條第1 項規定先加後減之。原審因被告犯行明
    確，予以論罪科刑，固非無見，惟原審判決漏載告訴人受有
    下背挫傷之傷害，另引用法條部分誤載為刑法第284 條第1
    項前段，且被告嗣於94年8 月16日與告訴人達成民事調解，
    賠償新臺幣5 萬元，有本院94年度湖簡調字第74號調解筆錄
    1 份附卷可憑，原審未及審酌於此，自有未洽，應由本院將
    原判決撤銷改判。爰審酌被告之生活狀況、品行、智識程度
    、身為職業駕駛人未能謹慎駕車、過失之程度、對告訴人造
    成之傷害、已賠償告訴人損害及犯罪後坦承犯行之態度等一
    切情狀，量處如主文第2 項所示之刑，並諭知易科罰金之折
    算標準。
三、至被告具狀上訴時，雖以就本案已經達成和解，請求宣告緩
    刑云云，惟按刑法第74條規定，受2 年以下有期徒刑、拘役
    或罰金之宣告，而有左列情形之一，認為以暫不執行為適當
    者，得宣告2 年以上5 年以下之緩刑，其期間自裁判確定之
    日起算：一、未曾受有期徒刑以上刑之宣告者。二、前受有
    期徒刑以上刑之宣告，執行完畢或赦免後，5 年以內未曾受
    有期徒刑以上刑之宣告者。經查，被告於91年間，因違反動
    產擔保交易法案件，經臺灣屏東地方法院以91年度潮簡字第
    116 號判處有期徒刑3 月，於91年10月30日確定，於92年2
    月26日易科罰金執行完畢，此有臺灣高等法院被告前案紀錄
    表在卷可徵，是被告係受有期徒刑之執行完畢後，5 年以內
    再犯本案，並不符合宣告緩刑之要件，故不為緩刑之宣告，
    附此敘明。
據上論斷，應依刑事訴訟法第455 條之1 第1 項、第3 項、第36
9 條第1 項前段、第364 條、第299 條第1 項前段，刑法第284
條第2 項前段、第47條、第62條前段、第41條第1 項，罰金罰鍰
提高標準條例第1 條前段、第2 條，判決如主文。
本案經檢察官黃德松到庭執行職務。
中　　華　　民　　國　　94　　年　　10　　月　　24　　日
                  交通法庭審判長法  官  李育仁
              　　              法  官  許辰舟
              　　              法  官  黃潔茹
以上正本證明與原本無異。
不得上訴。
                                書記官  柳瑞宗
中　　華　　民　　國　　94　　年　　10　　月　　28　　日
附錄本案論罪科刑法條：
中華民國刑法第284條
 (過失傷害罪)
因過失傷害人者，處六月以下有期徒刑、拘役或五百元以下罰金
，致重傷者，處一年以下有期徒刑、拘役或五百元以下罰金。
從事業務之人，因業務上之過失傷害人者，處一年以下有期徒刑
、拘役或一千元以下罰金，致重傷者，處三年以下有期徒刑、拘
役或二千元以下罰金。
